臺灣臺南地方法院交通事件裁定　　　　95年度交聲字第1138號
移送機關　　交通部公路總局嘉義區監理所臺南監理站
受處分人
即異議人　　甲○○
上列受處分人因違反道路交通管理處罰條例案件，對於交通部公
路總局嘉義區監理所臺南監理站95年11月28日所為之裁決處分（
處分案號：嘉監南字第裁74-S00000000號）聲明異議，本院裁定
如下：
    主  文
原處分撤銷。
甲○○汽車駕駛人，駕駛汽車不遵守道路交通標線之指示，處罰
鍰新臺幣壹仟捌佰元。
    理  由
一、原處分意旨略以：受處分人即異議人甲○○於民國91年3月2
    6日下午3點8分左右，駕駛車牌號碼UDV-703號輕型機車，行
    經臺南市○○路與公園路之交岔路口時，因有不遵守交通標
    線指示之違規行為而經警舉發後，異議人並未於期限內自動
    繳交罰款，且未到案說明，原處分機關即交通部公路總局嘉
    義區監理所臺南監理站乃於95年11月28日，依照修正施行前
    之道路交通管理處罰條例第60條第2項第3款及第63條第1項
    第1款等規定，裁處異議人罰鍰新臺幣1千8百元，並記違規
    點數1點等語。
二、聲明異議意旨則略以：受處分人即異議人甲○○並不否認有
    於上開時間，駕駛車牌號碼UDV-703號輕型機車，行經臺南
    市○○路與公園路之交岔路口時，因不遵守交通標線指示之
    違規行為而經警舉發之事實，然因該項交通違規行為之應到
    案日期為91年4月11日前，而依照違反道路交通管理事件統
    一裁罰基準及處理細則第44條之規定，處罰機關應於逾越應
    到案期限60日之3個月內，逕行裁決之，但原處分機關即交
    通部公路總局嘉義區監理所臺南監理站竟遲至95年11月28日
    方為本件裁決，該裁決依規定顯非合法，故異議人不服原裁
    處，而提起本件異議。
三、按汽車駕駛人，駕駛汽車有不遵守道路交通標線之指示，而
    道路交通管理處罰條例第2章無處罰之規定者，處新臺幣9百
    元以上1千8百元以下罰鍰，原處分機關裁處時即現行之道路
    交通管理處罰條例第60條第2項第3款定有明文。次按，違反
    道路交通管理處罰條例之行為，自行為成立之日起，逾3個
    月不得舉發，道路交通管理處罰條例第90條前段亦規定甚明
    。至於行政罰之裁處權，因3年期間之經過而消滅；前項期
    間，自違反行政法上義務之行為終了時起算，行政罰法第27
    條第1項及第2項前段雖有明文規定，然行政罰法施行前違反
    行政法上義務之行為應受處罰而未經裁處，於行政罰法施行
    後裁處者，其行政罰之裁處權時效，自行政罰法施行之日（
    即95年2月5日）起算，行政罰法第45條則有過渡條款之明文
    規定，故行為人在行政罰法95年2月5日施行前，因違反行政
    法上義務之行為應受處罰而未經裁處者，該管處罰機關如於
    行政罰法施行後始為裁處者，其行政罰之裁處權時效乃自95
    年2月5日起算3年。
四、經查：
    （一）受處分人即異議人甲○○並不否認有於前述時間，駕
          駛車牌號碼UDV-703號輕型機車，行經臺南市○○路
          與公園路之交岔路口時，有不遵守交通標線指示之違
          規行為，且有異議人親自簽收之台南市警察局南市警
          交字第S00000000號舉發違反道路交通管理事件通知
          單1紙附卷可參，故異議人於前開時、地，騎機車而
          有不遵守交通標線指示之違規情事，應可認定。
    （二）受處分人即異議人甲○○之前開違規行為，係於91年
          3月26日即為臺南市警察局第二分局警員予以當場舉
          發一情，則據該舉發通知單之舉發單位及填單日期欄
          內記載明確，顯見異議人之前述違規行為係於行為成
          立之日起3個月內，即為交通勤務警員予以舉發，故
          該交通違規行為之舉發程序，經核並無逾期或不當之
          處，合先敘明。
    （三）其次，本交通違規事件之該管處罰機關即交通部公路
          總局嘉義區監理所臺南監理站則於95年11月28日，始
          就前述交通違規行為，對於異議人為裁決處分，雖有
          該監理站嘉監南字第裁74-S00000000號裁決書1紙在
          卷可憑，然因道路交通管理處罰條例中並無就交通違
          規案件經舉發後，應於多久之期間內加以裁處之相關
          裁處權時效規定，故應依業已施行之現行行政罰法中
          之相關規定來加以認定。又本交通違規事件之裁決日
          期雖距違規行為發生之日已超過4年之久，然因該違
          規事件係異議人在行政罰法施行前違反行政法上義務
          之行為而應受處罰，該管監理機關既於行政罰法施行
          後始加以裁處，依照上開行政罰法第45條之規定意旨
          ，可知本件交通違規處罰之裁處權時效，應係自行政
          罰法施行之日，即95年2月5日起算3年內。從而，足
          見原處分機關所為之前開裁處，經核並無逾越裁處權
          時效之問題。
    （四）至於違反道路交通管理事件行為人，未依規定自動繳
          納罰鍰，或未依規定到案聽候裁決，處罰機關應依基
          準表於舉發違反道路交通管理事件通知單送達且逾越
          應到案期限60日後之3個月內，逕行裁決之，現行之
          違反道路交通管理事件統一裁罰基準及處理細則第44
          條第1項雖有明文規定，然該條文之規定經核僅係敦
          促監理機關應於適當期間內作出裁罰之訓示規定，而
          非屬交通違規裁處權時效之強制規定，故監理機關就
          交通違規行為之裁處，只要裁決時間並未逾越行政罰
          法所定之裁處權時效，則縱有未依前述處理細則所規
          定之期間進行裁決之情形，亦難認為該項裁處有何逾
          期裁處之違法或不當。從而，異議人尚難僅據前述違
          反道路交通管理事件統一裁罰基準及處理細則第44條
          第1項之訓示規定內容，而指本件原裁處業已逾期而
          違法。
五、綜上所述，受處分人即異議人甲○○於上述時、地，既有騎
    機車而不遵守道路交通標線指示之違規行為，則交通勤務警
    員依據相關規定予以當場舉發後，異議人亦未於期限內自動
    繳交罰款，且未到案說明，原處分機關即交通部公路總局嘉
    義區監理所臺南監理站並於行政罰法施行後之3年內，對於
    異議人加以裁罰，該裁處程序經核於法尚無違誤。然而，本
    件違規行為發生後之原處分機關裁處時，道路交通管理處罰
    條例第63條第1項第1款業已修正，其中有關第60條第2項之
    記點處分，則已刪除第60條第2項第3款之違規記點，故原處
    分機關並未依照行政罰法第5條之新舊法比較規定，適用有
    利於行為人即裁處時之現行道路交通管理處罰條例第63條第
    1項第1款之規定，而貿然引用修正施行前之道路交通管理處
    罰條例第60條第2項第3款及第63條第1項第1款之規定，裁處
    異議人罰鍰新臺幣1千8百元，並同時記違規點數1點，經核
    於法即非適當，故應由本院裁定將原處分予以撤銷，但因異
    議人前述騎機車不遵守道路交通標線指示之違規事實已甚明
    確，故本院仍應依照原處分機關最初裁處時即現行之同條例
    第60條第2項第3款之規定，並參酌違反道路交通管理事件統
    一裁罰基準表之相關內容，另為異議人如主文第2項所示之
    諭知，以資適法。
六、據上論斷，應依道路交通案件處理辦法第20條前段，裁定如
    主文。
中　　華　　民　　國　　96　　年　　1 　　月　　31　　日
                  交通法庭    法　官  陳志成
以上正本證明與原本無異。
如不服本裁定應於送達後五日內向本院提出抗告狀（應附繕本）
。
                              書記官  黃瓊蘭
中　　華　　民　　國　　96　　年　　1 　　月　　31　　日
